【裁判字號】    99,上訴,2004
【裁判日期】    991130
【裁判案由】    證券投資信託及顧問法
【裁判全文】
臺灣高等法院刑事判決                99年度上訴字第2004號
上  訴  人  臺灣桃園地方法院檢察署檢察官
被      告  莊忠霖
選任辯護人  郭啟榮律師
被      告  彭森珍
上列上訴人因被告違反證券投資信託及顧問法案件，不服臺灣桃
園地方法院98年度訴字第905號，中華民國99年4月23日第一審判
決（起訴案號：臺灣桃園地方法院檢察署97年度偵字第1830號）
，提起上訴，本院判決如下：
    主  文
上訴駁回。
    理  由
一、起訴意旨略以：被告莊忠霖為桃園縣桃園市○○路189號10
    樓之1之「令增國際事業有限公司（下稱令增公司）」實際
    負責人，明知令增公司不屬境外基金管理辦法所定得接受境
    外基金總代理人委任擔任境外基金之銷售機構，也未取得主
    管機關即行政院金融監督管理委員會之核准，得以在我國境
    內從事代理銷售境外基金及其投資顧問事務，竟基於違法代
    理銷售境外基金之概括犯意及單一集合犯意，自民國93年7
    月某日起，迄96年10月4日止，陸續招攬同有犯意聯絡之被
    告彭森珍及賴游秀鳳、路麗喬、劉子涵（原名劉麗素）、古
    蕙嘉、劉天玉、李月娥、陳薈筑、邱博駿等業務員（除被告
    彭森珍外，其餘人均由檢察官另為緩起訴處分），在如附表
    所示期間內，向如附表所列之人以退休保單或退休理財計劃
    等為包裝宣傳，實為介紹、分析、推薦未經我國主管機關核
    准在臺銷售之英國HANSARD公司所推出之境外基金。嗣投資
    人產生購買意願後，或由上開業務員，或交由被告莊忠霖再
    次向投資人深入介紹、分析、推薦投資前開境外基金之優點
    後，願意購買者，即可依其等建議採單筆投資或定期定額扣
    款方式將資金匯入HANSARD公司設立於英國倫敦之匯豐銀行
    （HSBC）境外帳戶。而HANSARD公司於確認資金到位後，除
    一方面會將投資憑證、中、英文感謝函等文件經由被告莊忠
    霖或前揭業務員轉交投資人，並由被告莊忠霖提供一組密碼
    讓投資人可以上網了解所購買之基金損益績效外，另會將被
    告莊忠霖之代理銷售佣金匯入其設立於模里西斯之「PROFIT
    UP INTERNATIONAL CO.LTD」、「HAE RUEY CAPITAL MANAGE
    MENT LTD」等境外公司設於我國國泰世華銀行之外幣帳戶，
    再由被告莊忠霖依一定比例匯入預囑上開業務員在國泰世華
    銀行所開設之外幣存款帳戶內或直接交付現金，做為介紹他
    人購買基金之佣金。嗣於96年10月4日為警在上址查獲，並
    得知有如附表所列之人購買英國HANSARD公司所推出之境外
    基金，另亦扣得如警製扣押物品清單內所列之證物。因認被
    告莊忠霖、彭森珍均涉有證券投資信託及顧問法第107條第2
    款未經核准代理銷售境外基金罪嫌云云。
二、按犯罪事實應依證據認定之，無證據不得認定其犯罪事實，
    刑事訴訟法第154條第2項定有明文。而所謂證據，係指足以
    證明被告確有犯罪行為之積極證據而言，該項證據須適於為
    被告犯罪之證明者，始得採為斷罪之資料；再告訴人之告訴
    ，係以使被告受刑事訴追為目的，是其陳述是否與事實相符
    ，仍應調查其他證據以資審認（參照最高法院69年台上字第
    4913號、52年台上字第1300號判例要旨）。又按認定犯罪事
    實所憑之證據，必須達於一般人均可得確信其為真實之程度
    ，而無合理之懷疑存在時，始得據為被告有罪之認定，倘若
    犯罪事實之證明尚未達此一程度，仍有合理之懷疑存在，則
    應為被告有利之推定，仍不能遽為被告有罪之判斷（參見最
    高法院76年度台上字第4986號判例、91年度台上字第39號判
    決意旨）。
三、起訴意旨認被告莊忠霖、彭森珍涉有證券投資信託及顧問法
    第107條第2款未經核准代理銷售境外基金罪嫌，無非係以證
    人路麗喬、劉子涵、古蕙嘉、賴游秀鳳、劉天玉、李月娥、
    陳薈筑、邱博駿、魏凡峰、張鴻章、汪素華、蔡慧敏、江惠
    瑛、溫勁偉、紀文媛、高英傑、張正祥、莊阿嬌、黃瑞英、
    李玲玲、李玲靜、張勝傑、郭素華、黃美玲等人分別於警偵
    之證陳、行政院金融監督管理委員會96年7月11日金管證4字
    第0960035628號函、令增公司登記資料、HANSARD公司寄交
    投資人之投資憑證、中英文感謝函、基金文宣資料、投資人
    黃瑞英之匯出匯款申請出、外匯收支或交易申報書、業務員
    之外幣匯入匯款交易憑證、交易明細資料、外匯活期存款對
    帳單、傭金收據、勞動契約書、「HAE RUEY CAPITAL MANAG
    EMENT LTD」、「PROFITUP INTERNATIONAL CO.LTD」之基本
    資料暨於國泰世華銀行開戶之資金往來明細、令增公司被扣
    案物等，為其主要論據。
四、訊據被告莊忠霖、彭森珍固不否認有推介他人購買HANSARD
    公司金融產品之事實，惟堅詞否認有未經核准代理銷售境外
    基金之犯行。被告莊忠霖辯稱：該產品並非基金，
    HANSARD 公司是一家保險公司，可連結1百多檔基金，客戶
    購買後可以選擇自行送件或委託其公司送件，其送件後，就
    由HANSAR D公司處理，其並沒有銷售HANSARD公司境外基金
    ，客戶投資後收到的帳號密碼由HANSARD公司直接提供，其
    沒有與HANSA RD公司簽訂銷售契約，其公司送件業務員有佣
    金，是由HANS ARD公司從香港匯款至其境外公司帳戶，其在
    以該帳戶匯佣金至業務員之外幣帳戶等語；其辯護人為被告
    莊忠霖辯護稱：被告所推介之英國HANSARD公司金融產品，
    係投資型保單聯結境外基金，而投資型保險之規範依據為保
    險法及投資型保險投資管理辦法，並非證券投資信託及顧問
    法，且被告不是HANSARD公司之總代理，也未受總代理人之
    委任，被告沒有與被保險人簽立契約，其推介HANSARD公司
    之行為與證券投資信託及顧問法第107條第2款要件未合，且
    被告並非保險業，沒有取得主管機關許可，而介紹保險商品
    ，最多僅是行政處罰等語。被告彭森珍則辯稱：其只是朋
    友賴游秀鳳告訴其此種商品不錯，因此自己有購買，就其所
    知這算是投資型保單，且單純介紹朋友向被告莊忠霖購買保
    單等語。
五、經查：
（一）按「本法所稱保險，謂當事人約定，一方交付保險費於他
      方，他方對於因不可預料，或不可抗力之事故所致之損害
      ，負擔賠償財物之行為。根據前項所訂之契約，稱為保險
      契約。」、「本法所稱保險人，指經營保險事業之各種組
      織，在保險契約成立時，有保險費之請求權；在承保危險
      事故發生時，依其承保之責任，負擔賠償之義務。」、「
      本法第123條第2項及第146條第5項所稱投資型保險，指保
      險人將要保人所繳保險費，依約定方式扣除保險人各項費
      用，並依其同意或指定之投資分配方式，置於專設帳簿中
      ，而由要保人承擔全部或部分投資風險之人身保險」。保
      險法第1條、第2條及保險法施行細則第14條分別定有明文
      。本案參諸令增公司業務員即證人路麗喬於偵查中證稱：
      其是先認識被告莊忠霖之母親，她說她兒子開了一家令增
      公司在賣外國保險，內容是一種儲蓄計畫，定期存錢，其
      因此有購買HANSARD公司的保險，被告莊忠霖有說這個保
      險像是國內的投資型保單，有1百多檔基金可以選等語（
      見偵查卷(四)第110頁）；證人劉子涵於偵查中證稱：被告
      莊忠霖曾經向其介紹一種退休保單，她說這是定期定額儲
      蓄，保證獲利百分之8等語（見偵查卷(四)第111頁）；證人
      陳薈筑於警詢時證稱：其曾經告知客戶至令增公司聽課，
      並向客戶介紹令增公司的投資型保單等語（見偵查卷(一)第
      67頁）；證人賴游秀鳳於偵查及原審證稱：令增公司從事
      保險退休金業務，偵卷(二)第93至94頁商品名稱URP是定期
      定額保單的意思，這是HANSARD公司賣的產品，保險契約
      到期前身故可以領取保險金額百分之101之保險金，這在
      證人黃瑞英庭呈保險相關文件UNIVERSAL RETIREMENT PRO
       GRAMME這份資料第8頁STANDARD SUM ASSURED中有提到，
      其在向客戶黃瑞英介紹產品時有說到這部分，其有向黃瑞
      英說這份是保險契約，未來可以節稅等語（見偵查卷(四)第
      182頁、原審訴字卷第79至80、83至84頁）；及投資人即
      證人黃美玲於偵查中證稱：其買的是HANS ARD公司退休金
      保單，是路麗喬跟其介紹的等語（見偵查卷(四)第131頁）
      ；證人郭素華於偵查中證稱：其有透過路麗喬購買HANSAR
      D公司理財投資的保單等語（見偵查卷(四)第132頁）；證人
      張正祥於偵查中證稱：其太太劉子涵說該產品係買1張保
      單等語（見偵查卷(四)第115頁）；證人鄧俊豪於偵查中證
      稱：其太太古蕙嘉說是要買1張保險等語（見偵查卷(四)第1
      15頁）；證人高英傑於偵查中證稱：古蕙嘉先說是理財工
      具，帶其到令增公司後由1個人向其介紹是保單連結國外
      基金等語（見偵卷(四)第115頁）；證人溫勁偉於原審證稱
      ：古蕙嘉介紹本產品時有說到是一個退休計畫，據其瞭解
      有點像是投資型保單等語（見原審訴字卷第73頁）；證人
      黃瑞英於原審證稱：游秀鳳告訴其本件商品係以保險名義
      節稅等語（見原審訴字卷第69頁）；證人紀文媛於警詢及
      原審證稱：游秀鳳向其介紹本件產品是境外基金外，還強
      調有像投資型保單一樣，有保險部分，其認為其婆婆黃瑞
      英買到的是投資型保單，游秀鳳是先招攬其婆婆投資令增
      公司所代理HANSARD公司海外基金，產品名稱為「寰宇退
      休計畫（定期定額）」，當時有簽過匯款單及很像保險的
      合約，還填過保險受益人，但是合約都是英文，沒有留副
      本給我們，電匯單有註明保險支出費用等語（見偵查卷(一)
      第76至77頁、原審訴字卷第61至62、66頁）；證人莊阿嬌
      於偵查中證稱：其有買HANSARD公司的退休金保單，是被
      告莊忠霖向其推銷的等語（見偵查卷(四)第131頁），顯見
      上開令增公司業務員、HANSARD公司金融產品投資人，均
      認為其等所介紹、購買之標的為保單。再參以證人紀文媛
      於警詢時提出之「United Sun Pacific」公司投資人操作
      流程文宣第2頁記載「…HANSARD基金公司已經把客戶投資
      組合即時系統開放予投資人，這套系統使HANSARD公司被
      英國最權威電腦媒體至Computer Weekly評選為全英國最
      佳e化的4家公司之1…」（見偵查卷(一)第81頁）；及黃瑞
      英之聯邦商業銀行匯出匯款申請書所載受款人為「HANSAR
      D INTERNATIONAL LIMITED」、匯款性質為「其他保險支
      出」、外匯收支或交易申報書記載其他匯出款項為「保險
      支出」（見偵查卷(一)第100至101頁）；另證人溫勁偉所提
      出高英傑所交付之資料其上所載公司為「HANSARD INTERN
      ATIONAL LIMITED」、產品名稱為「環球退休計畫3303專
      案純投資型保單」（見原審訴字卷第130至131頁）；又於
      令增公司扣案之匯款指示單上所載受款人為「HANSARD IN
      TERNATIONAL LIMITED」、用途為「其他保險支出」（見
      偵查卷(二)第79頁）；再證人紀文媛於原審證稱：其有至網
      站上看過，不確定網站內容與被證一、被證二之文件內否
      完全相同，但是產品名稱、大致說明之相同的等語（見原
      審訴字卷第66頁），而被證一標題記載「UNIVERSAL RETI
      REMENT PROGRAMME環球退休計畫」，其中說明項記載「環
      球退休計畫是針對退休給付規劃所設計的一種定期供款之
      投資相連人壽保險計畫…」、標準保險金額項記載「若被
      保險人於議定之退休年齡前死亡，…，標準保險金額應為
      初始、累積與紅利單位價值之101%，該價值將以適用之單
      位買賣計算。」（見原審訴字卷第26之5頁）；被證二為
      「HANSARD國際有限公司環球退休計畫中文版」，其中就
      HANSARD國際有限公司之介紹為「HANSARD國際有限公司位
      於馬恩島，是一家穩健的境外人壽保險公司…」，就環球
      退休計畫之介紹則為「HANSARD國際有限公司的環球退休
      計畫旨在滿足您的長期財務規劃需求，能夠讓您利用兼具
      稅務效益及便利的方式，將您的退休金需求整合於1份壽
      險契約中」、「HANSARD國際有限公司的基金系列共有100
      隻以上的基金可供選擇，涵蓋全球大部分的投資市場…環
      球退休計畫的供款可以在可投資的各基金中分配。此外，
      您可以改變投資策略，重新分配目前持有的基金，從一隻
      基金連結轉入至另一隻基金，或者將未來的供款分配至新
      選擇的基金…」、「HANSARD國際有限公司提供申購的環
      球退休計畫是針對退休給付規劃所設計的一種定期供款投
      資相連人壽保險計畫…」、「若於議定的退休年齡前死亡
      ，則定期供款契約的應付標準保險金額為初始、累積和紅
      利單位價值之101%，該價值將以合理之單位買價計算。」
      （見原審訴字卷第26之8、26之10、26之11、26之13、26
      之15頁）；而行政院金融監督管理委員會就上開被證一、
      二所載內容亦以99年8月5日金管證投字第0990036622號函
      覆本院：「貴院提供之Hansard國際有限公司環球退休計
      畫（桃園地方法院98年訴字第905號卷宗被證1-3號），提
      及其係針對退休給付之保險投資計畫，其合約訂有若被保
      險人於議定之退休年齡前死亡，標準保險金額為初始、累
      積與紅利單位價值之l01%等死亡受益（DEATH BENEFIT）
      條款及自殺(SUICIDE)條款等規定，似屬保險商品性質，
      惟其是否為投資型保單，仍應視保單契約等相關事證以為
      認定。至連結境外基金之投資型保險契約仍屬保險商品，
      而非基金商品，應受保險法規範。」等語明確（見本院卷
      第50至51頁）。準此，本件商品投資人購買商品之對象為
      HANSARD公司、HANSARD公司為境外人壽保險公司；環球退
      休保險計畫為一連結基金投資之人壽保險計畫、投資人匯
      款之對象為HANSARD公司、投資款項之用途為保險支出；
      本件金融產品之契約當事人乃至契約內容，均係由要保人
      （即令增公司之客戶）與保險人即HANSAR D公司以簽立保
      險契約之方式為之、本件商品之性質屬保險法規定之投資
      型保險等情，顯堪認定，至為灼然。
（二）按投資型保險投資管理辦法之授權依據，係依保險法第14
      6條第5項之規定訂定發布；又違反投資型保險投資管理辦
      法規定，致損害要保人或受益人之權益者，係由保險法所
      定之主管機關視情節輕重，依保險法之規定予以處罰，此
      觀本件被告行為時投資型保險投資管理辦法第1條、第17
      條之規定甚明（投資型保險投資管理辦法業於97年4月24
      日修正施行，其中就該辦法第1條修正授權依據之保險法
      條項、第17條將條次變更為第28條）。依前開規定，堪認
      投資標的連結境外基金之投資型保險，其規範依據仍為保
      險法及其子法即投資型保險投資管理辦法，於此情形，顯
      無從逕援引投資型保險投資管理辦法之規定，作為認定被
      告2人應負投信投顧法第107條第2款所定刑事責任之依據
      ，甚為明確。又按被告行為時投資型保險投資管理辦法第
      13條第1項前段雖規定：投資型保險之投資標的為證券投
      資信託基金受益憑證者，其為國內基金管理機構發行或經
      理者，應經證券主管機關核准；其為外國基金管理機構所
      發行或經理者，應以經證券主管機關核准證券投資顧問事
      業提供投資推介顧問者為限（該條文於97年4月24日修正
      施行時條次變動為第14條，並配合證券投資信託及顧問法
      第16條及境外基金管理辦法第3條對於境外基金在國內銷
      售之許可改採總代理人制度，不再以證券投資顧問事業提
      供投資推介顧問者為限而為修正），而行政院金融監督管
      理委員會96年3月14日金管保3字第09600017580號函內容
      亦載稱：「依投信投顧法第5條之規定，境外基金係指於
      中華民國境外設立，具有證券投資信託基金性質者；而依
      投資型保險投資管理辦法第11條之規定，投資型保險契約
      所連結之投資標的，可為證券投資信託金受益憑證，惟若
      其為外國基金管理機構所發行或經理者，應以經證券主管
      機關核准者為限，此為投資型保險投資管理辦法第13條所
      規定。依上述規定，經主管機關許可設立之保險公司所銷
      售之投資型保險商品，其所連結之投資標的，可兼括經主
      管機關核准之境外基金；故保險公司欲銷售連結境外基金
      之投資型保險商品，除該保險商品須經核准或備查外，其
      所連結之境外基金亦須經主管機關核准後，始得銷售，故
      若所連結之境外基金未經核准，應已違反投信投顧法第10
      7條第2款之規定」等語（見原審訴字卷第141至142頁）。
      然行政院金融監督管理委員會嗣以96年9月28日金管保3字
      第09602128620號函明揭：「保險業銷售投資型保單所連
      結之投資標的為證券投資信託基金受益憑證，其無論為國
      內或外國基金管理機構所發行或經理者，均應經證券主管
      機關核准（參照投資型保險投資管理辦法第13條）。惟保
      險業經核准或備查銷售此種保險商品者，其係依保險契約
      代保戶購入各種國內、外基金，並非經營證券相關事業，
      尚無須經證券主管機關核准取得證照」等語（見原審訴字
      卷第143頁），顯見介紹該商品之人，其行為之本質，係
      依保險契約代保戶購入各種國內、外基金，並非經營證券
      相關事業，顯毋庸亦無從發生投資型保險投資管理辦法第
      13條規定應經證券主管機關核准之問題。況投資標的連結
      境外基金之投資型保險，其規範依據仍為保險法及其子法
      即投資型保險投資管理辦法，並非證券投資信託及顧問法
      ，業如前述，且參諸證券投資信託及顧問法第107條之立
      法理由，亦別無優先適用並排除保險法就投資型保險相關
      規定之考量，基於刑法之罪刑法定原則，自難逕為不利被
      告2人之認定。
（三）又行政院金融監督管理委員會96年7月11日金管證4字第09
      60035628號函雖載稱：「二、證券投資信託及顧問法第16
      條第1項規定任何人非經主管機關核准或向主管機關申報
      生效後，不得在中華民國境內從事或代理募集、銷售、投
      資顧問境外基金，若未經主管機關核准而從事前揭業務，
      即涉嫌違反上揭規定，應負同法第107條之刑責。三、經
      查令增國際事業有限公司，登記於經濟部中部辦公室，非
      經本會申請核准設立之證券投資顧問事業，亦不屬境外基
      金管理辦法第18條得接受境外基金總代理人委任擔任境外
      基金之銷售機構，該公司行銷Hansard基金平台，違反前
      揭證券投資信託及顧問法第16條第1項規定，涉有同法第1
      07條規定之刑責。」（見偵查卷(二)第24頁），然上開函稱
      內容係僅依檢舉人所附Hansard基金平台相關資料即逕為
      分析乙情，既經行政院金融監督管理委員會以99年8月5日
      金管證投字第0990036622號函覆：「有關本會於96年7月1
      1日金管證四字第0960035628號函所告發內容，係依檢舉
      人所附Hansard基金平台相關資料查令增國際事業有限公
      司（統一編號：0000000），登記於經濟部中部辦公室，
      經營之業務為投資顧問業、企業經營管理顧問業及人力派
      遣業等，非屬經本會核准得銷售境外基金之機構。本會依
      當時獲得之資料分析，令增國際事業行銷Hansard基金平
      台，直接推介及銷售境外基金，涉嫌違反「證券投資信託
      及顧問法」第16條第1項規定，應負同法第107條刑事責任
      ，爰移請內政部警政署刑事警察局偵辦。」等語明確（見
      本院卷第50至51頁），則該函釋內容，既係於未附任何依
      據及理由之情形下，逕認本件銷售之投資標的為Hansard
      基金平台，單獨割裂、排除於投資型保險外，進而遽認係
      違反證券投資信託及顧問法之規定，自無從據為不利被告
      2人之認定。
（四）再按證券投資信託及顧問法規定之境外基金，係指於中華
      民國境外設立，具證券投資信託基金性質者；而證券投資
      信託基金，係指證券投資信託契約之信託財產，包括因受
      益憑證募集或私募所取得之申購價款、所生孳息及以之購
      入之各項資產。證券投資信託及顧問法第5條第6款、第4
      款定有明文。又依證券投資信託及顧問法第16條規定之授
      權訂定發布之境外基金管理辦法第2條、第3條規定，可知
      境外基金之募集及銷售應由境外基金機構委任符合規定之
      總代理人及銷售機構為之，信託業依特定金錢信託契約及
      證券經紀商依受託買賣外國有價證券契約受託投資境外基
      金，亦應適用該辦法相關規定。再參以行政院金融監督管
      理委員會96年9月28日金管保3字第09602128620號函，可
      知證券投資信託及顧問法第107條第2款規定之「從事或代
      理募集、銷售」具體型態為：「1.由總代理人辦理境外基
      金募集及銷售：境外基金管理辦法第8條第1項規定，境外
      基金機構得委任經核准營業之證券投資信託事業、證券投
      資顧問事業或證券經紀商擔任總代理人，辦理境外基金募
      集及銷售業務。2.由銷售機構辦理境外基金募集及銷售：
      (1)境外基金管理辦法第18條第1項規定，總代理人得委任
      經核准營業之證券投資信託事業、證券投資顧問事業、證
      券經紀商、銀行或信託業擔任境外基金之銷售機構，辦理
      該境外基金之募集及銷售業務。(2)另境外基金管理辦法第
      18條第2項規定，信託業或證券經紀商依本辦法擔任境外
      基金銷售機構者，得與投資人簽訂特定金錢信託契約或受
      託買賣外國有價證券契約為之。」、「目前實際上，我國
      證券經紀商在證券市場執行客戶買賣之訂單，係以行紀之
      身分為之。是以，若證券經紀商依受託買賣外國有價證券
      契約受託投資境外基金者，其銷售境外基金之態樣則屬「
      行紀」之行為」（見原審訴字卷第143至144頁）。又行紀
      者，謂以自己之名義，為他人之計算，為動產之買賣或其
      他商業上之交易，而受報酬之營業，為民法第576條所明
      定。據上可知，投信投顧法第107條第2款規定之從事或代
      理銷售境外基金，係指由境外基金機構委任證券經紀商等
      擔任總代理人以辦理境外基金之募集及銷售，或由總代理
      人再委任證券經紀商等辦理境外基金之募集及銷售，且證
      券經紀商等銷售境外基金時，係以自己名義與投資者簽立
      契約。經查，被告2人並非證券投資信託事業、證券投資
      顧問事業、證券經紀商、銀行或信託業，是與證券投資信
      託及顧問法第107條第2款規定之從事或代理募集、銷售境
      外基金之構成要件未合。此外，本件金融產品之契約當事
      人，係由要保人（即令增公司之客戶）與保險人即HANSAR
      D公司以簽立保險契約之方式為之，業如前述。參以證人
      紀文媛於警詢時證稱：投資付款後，HANSARD公司有寄來
      英文感謝函，游秀鳳有交給我們1紙英文投資證明及中文
      感謝函，但感謝函上註明的又是另外一家United Sun Pac
      ific臺灣辦事處等語（見偵查卷(一)第77頁）；證人黃瑞英
      於原審證稱：其購買本件商品，有文件的話就是游秀鳳給
      其，有時候HANS ARD公司或USP有直接寄送損益表等英文
      文件給其，內容大概是HANSARD公司感謝其購買產品等語
      （見原審訴字卷第68頁）；證人賴游秀鳳於原審證稱：黃
      瑞英投資HANSARD公司產品時，是由其解釋清楚後帶過去
      令增公司，由令增公司提供契約書給黃瑞英簽名，HANSAR
      D公司確認後再把錢匯款出去，再由HANSARD公司寄送保單
      過來令增公司，由其拿給黃瑞英，這是HANSARD公司賣的
      產品，令增公司是承接HANSARD公司在臺灣窗口也就是USP
      之下游，令增公司並沒有直接在保單上署名等語（見原審
      卷第80至82頁）；證人溫勁偉於警詢時及原審證稱：聽令
      增公司之說法，USP算是HANSARD公司臺灣的總代理，而令
      增公司算是下一層的銷售機構，其是透過令增公司向HANS
      ARD公司購買，令增公司有點像是HANSARD公司下面的業務
      ，負責銷售他們的商品，直接的契約是跟HANSARD公司訂
      定，真正的契約是從HANSARD公司寄給其的等語（見偵查
      卷(二)第17頁、原審訴字卷第74至75頁）；被告莊忠霖於原
      審供稱：令增公司與HANSARD公司、USP公司沒有營業上聯
      絡關係等語（見原審訴字卷第176頁），而原審函詢Unite
      d Sun Pacific臺灣辦事處，詢問該公司與HANS ARD 公司
      及令增公司之關係，函文因查無此人退回（見原審訴字卷
      第145至145之1頁），是無從認令增公司有受境外基金機
      構之委任而擔任總代理人，辦理境外基金募集及銷售業務
      ，或受境外基金機構之總代理人委任，辦理該境外基金之
      募集及銷售業務外，且令增公司顯亦未以自己名義，另與
      客戶簽立契約而銷售境外基金之行紀行為。依前開說明，
      自無從逕認本案令增公司所為，已該當於證券投資信託及
      顧問法第107條第2款規定之從事或代理募集、銷售境外基
      金之構成要件，進而依同法第118條處罰負責人之規定（
      然檢察官並未對令增公司起訴，此由起訴書證據並所犯法
      條欄第二、三部分未提及證券投資信託及顧問法第118條
      之規定自明）為不利被告2人之認定。
（五）至證人路麗喬、劉子涵、古蕙嘉、劉天玉、李月娥、陳薈
      筑、邱博駿之證述，路麗喬、劉子涵、古蕙嘉、劉天玉、
      賴游秀鳳之國泰世華銀行中壢分行外幣匯款匯入匯款交易
      憑證、收據、交易明細資料、外匯活期存款對帳單等件僅
      能證明其等投資HANSARD公司產品，或介紹友人投資之情
      形；證人黃瑞英、紀文媛、張正祥、高英傑、溫勁偉、魏
      凡峰、張鴻章、汪素華、蔡慧敏、江惠瑛、溫勁偉、莊阿
      嬌、黃美玲、李玲玲、張勝傑、郭素華、林玲靜之證述，
      黃瑞英匯出匯款申請書、外匯收支或交易申報書，僅能證
      明其等曾購買HANSARD公司之金融產品；令增公司之登記
      資料，僅能證明其令增公司設立之相關基本資料；「HAER
      UEY CAPITALMANAGEME NTLTD」、「PROFITUP INTERNATIO
      NAL CO.LTD」之基本資料暨於國泰世華銀行開戶之資金往
      來明細，僅能證明被告莊忠霖有利用各該帳戶匯款之情形
      ，均無從證明被告2人有何違反證券投資信託及顧問法之
      情形。
六、綜上所述，檢察官主張被告莊忠霖、彭森珍2人違反投信投
    顧法第107條第2款罪嫌所憑之證據及推論，均尚不足以使本
    院形成被告2人確有違反投信投顧法第107條第2款之有罪心
    證。此外，既復查無其他積極充分之證據，足資證明被告2
    人有何起訴意旨所指之前揭違反投信投顧法第107條第2款之
    犯行，則揆諸前揭說明，自屬不能證明被告2人犯罪。
七、原判決以不能證明被告莊忠霖、彭森珍2人犯罪，而均為無
    罪判決之諭知，經核並無不合。檢察官上訴意旨，仍執陳詞
    認被告莊忠霖、彭森珍2人應構成犯罪，而指摘原判決不當
    。本院認為無理由，應予駁回。
八、被告彭森珍經合法傳喚，無正當理由不到庭，爰不待其陳述
    ，逕行判決。
據上論斷，應依刑事訴訟法第368條、第371條，判決如主文。
本案經檢察官陳傳宗到庭執行職務。
中    華    民    國    99    年    11    月    30    日
                  刑事第十七庭  審判長法  官  王炳梁
                                      法  官  陳憲裕
                                      法  官  陳世宗
以上正本證明與原本無異。
檢察官如不服本判決，應於收受送達後10日內向本院提出上訴書
狀，其未敘述上訴之理由者並得於提起上訴後10日內向本院補提
理由書（均須按他造當事人之人數附繕本）「切勿逕送上級法院
」。
被告不得上訴。
                                      書記官  陳佳伶
中    華    民    國    99    年    11    月    30    日
附表：
┌─────┬─────────┬────────────────┐
│業務員    │代理銷售期間      │投資人                          │
├─────┼─────────┼────────────────┤
│路麗喬    │93年7月至95年6月  │黃美玲、郭素華、溫卉如、李玲玲、│
│          │                  │古蕙嘉等人                      │
├─────┼─────────┼────────────────┤
│劉子涵    │93年7月至96年5月  │張正祥、李曉珊、陳美蓮等人      │
├─────┼─────────┼────────────────┤
│古蕙嘉    │93年7月至96年10月 │朱漢杰、鄧俊彥、鄧俊豪、高英傑、│
│          │                  │吳怡華、溫勁偉等人              │
├─────┼─────────┼────────────────┤
│劉天玉    │93年7月至93年11月 │劉文玉                          │
├─────┼─────────┼────────────────┤
│李月娥    │93年7月至93年11月 │林玲靜                          │
├─────┼─────────┼────────────────┤
│陳薈筑    │94年8月至96年初   │羅翊芳、陳秋錦、林素秋、曹瑋芸、│
│          │                  │彭紹華等人                      │
├─────┼─────────┼────────────────┤
│邱博駿    │94年6月至94年10月 │張家榮、張勝傑、邱順益等人      │
├─────┼─────────┼────────────────┤
│賴游秀鳳  │93年7月至96年4月  │黃瑞英、莊阿嬌、彭森珍等人      │
├─────┼─────────┼────────────────┤
│彭森珍    │93年9月至94年3月  │不詳                            │
└─────┴─────────┴────────────────┘

司法院資訊處製作；財團法人民間司法改革基金會備份。
